臺灣雲林地方法院民事判決
110年度訴字第419號
原      告  鄭啟志  


被      告  張慶添  
上列當事人間請求給付承攬報酬事件，本院於民國110年12月14
日言詞辯論終結，判決如下：
    主  文
原告之訴駁回。
訴訟費用由原告負擔。
    事實及理由
一、原告起訴主張略以：
   ㈠原告於民國109年11月間承攬被告位於雲林縣○○鄉○○村00○00
     號樓房擴增建物暨室內裝修工程，雙方議定以施作之項目
     按實結算數量給付為承攬統包工程，原告就前揭工程經驗
     收質量全部合格，並於110年6月間均已依約完成樓房擴增
     建物乙棟，其承攬全部金額為新臺幣（下同）2,531,605元
     ，惟被告之前僅交付原告135萬元，迄今尚有尾款115萬元
     尚未給付。
   ㈡爰依民法第505條第1項規定，提起本件訴訟，並聲明：被告
     應給付原告115萬元，及自起訴狀繕本送達翌日起至清償日
     止，按年息百分之5計算之利息。
二、被告辯以：
　㈠兩造簽訂合約書載明工程款120萬元，獨棟建物部分80萬元含
    三樓雨遮，一樓雨遮與四面鐵皮屋及後方鐵皮屋都是40萬元
    範圍，其餘15萬元我付給原告，但這是小零星工程，包含哪
    些部分我不清楚，原告並沒有給我計算方式，我另外付了11
    萬元之水泥費，所以我大約付了146萬元，不知道原告所謂
    尚欠115萬元之金額是如何計算得出。
　㈡之前兩造曾經多次調解，但原告每次主張之金額都不相同，
    原告到目前為止都沒有給被告明確之數目表。
　㈢綜上，聲明：如主文第1項所示。
三、本院之判斷
　㈠按當事人主張有利於己之事實者，就其事實有舉證之責任，
    民事訴訟法第277 條前段定有明文。請求履行債務之訴，除
    被告自認原告所主張債權發生原因之事實外，應先由原告就
    其主張此項事實，負舉證之責任，必須證明其為真實後，被
    告於其抗辯事實，始應負證明之責任，此為舉證責任分擔之
    原則（最高法院43年台上字第377 號判決意旨參照）。民事
    訴訟如係由原告主張權利者，應先由原告負舉證之責，若原
    告先不能舉證，以證實自己主張之事實為真實，則被告就其
    抗辯事實即令不能舉證，或其所舉證據尚有疵累，亦應駁回
    原告之請求（最高法院100年度台上字第415號民事判決意旨
    參照）。準此，原告主張被告尚有115萬元工程款未付，既
    為被告所否認，原告即應就此有利於己之事實負舉證責任。
　㈡經查：
　⒈兩造於109年11月6日簽訂工程契約書，約定由原告承攬被告
    位於雲林縣○○鄉○○村○○00000號住宅鐵皮屋改建工程，為兩
    造所不爭執，並有工程契約書（下稱系爭工程契約書）在卷
    可佐，堪認為真。
　⒉按稱承攬者，謂當事人約定，一方為他方完成一定之工作，
    他方俟工作完成，給付報酬之契約。報酬應於工作交付時給
    付之，無須交付者，應於工作完成時給付之。民法第490條
    第1項、第505條第1項定有明文。依系爭工程契約書所示：
    「㈢工程總價：壹佰貳拾萬元」、「㈣工程期限：本工程應於
    雙方簽訂契約後十日內開工，並於80工作天內完成」，「
    付款辦法：支票第一期12月18日50萬。支票第二期元月18日
    40萬。支票第三期完工二月18日30萬」，其他並無任何手寫
    記載，亦無圖說、設計圖樣、施工說明書、數量單價計算表
    等附件黏貼，應為總價120萬元承包之統包工程，原告主張
    本件工程120萬元只有樓房從上到下包鐵皮及前面的鐵皮屋
    而已，其他都是原合約書所不及之追加工程等語（見本院卷
    第98頁），既為被告否認，即應由原告負舉證責任。
　⒊原告固提出施工相片及原證二之手寫單價數量計算表，但本
    院卷第17頁所載乃「共2,336,561元」，「1,117,000元-150
    ,000元＝967,000元」，本院卷第18頁記載「全部2,531,605
    元」，原告雖主張原證二都是追加工程等語（見本院卷第99
    頁），但經本院當庭命原告解釋說明上開記載各代表何意，
    仍無法得出其計算方式間之關連性，故本院另命原告將其所
    主張原工程範圍及追加工程範圍分別標示，原告雖再提出證
    物一（本院卷第103至105頁），表示第103頁之工程均為追
    加，第105頁是原工程範圍等語，惟觀其內容與原告原證二
    之內容不同，亦與原告起訴主張被告尚餘115萬未給付等語
    之計算結果不同，尚無證據證明原告主張兩造有約定本件工
    程（含追加）之價金為250萬元等語為真。
　⒋再者，依系爭工程契約書第16條關於圖說與實際不一致以及
    第17條關於工程變更之約定，均載明要「協議用書面定之」
    ，本件工程契約書極其簡陋，原告主張被告有許多追加工程
    ，超過120萬元部分被告仍應給付等語，卻未能提出證據證
    明兩造就追加工程之任何協議內容，核與常情有違，自難認
    原告主張兩造約定120萬元工程價金僅限樓房一至三樓包鐵
    皮及牌樓等語（見本院卷第112頁）為真，而原告於本院所
    提出之手寫單價數量計算表，均為事後原告單方之記載，為
    原告自承在卷（見本院卷第138頁），自不能認原告所述追
    加部分應另予計價而不包含於兩造原契約之內容內。
　⒌綜上，原告主張兩造約定以250萬元計算本件工程，被告已經
    給付135萬元，尚餘115萬元等語，並未舉證以實其說，難認
    可採。
四、綜上所述，原告未能舉證兩造有約定工程總價250萬元之事
    實，故原告起訴主張被告應給付原告115萬元，及自起訴狀
    繕本送達翌日起至清償日止，按年息百分之5計算之利息，
    為無理由，應予駁回。
五、本件為判決基礎之事證已臻明確，兩造其餘攻擊防禦之方法
    ，經本院斟酌後，認均不足以影響本判決之結果，自無逐一
    詳予論駁之必要，併此敘明。
六、訴訟費用負擔之依據：民事訴訟法第78條。　　
中　　華　　民　　國　　110 　年　　12　　月　　28　　日
                  民事第二庭    法  官  洪儀芳

以上正本係照原本作成。
如對本判決上訴，須於判決送達後廿日內向本院提出上訴狀。如
委任律師提起上訴者，應一併繳納上訴審裁判費。
中　　華　　民　　國　　110 　年　　12　　月　　28　　日
                                書記官　林左茹